【裁判字號】    95,訴,7652
【裁判日期】    951002
【裁判案由】    返還借款等
【裁判全文】
臺灣臺北地方法院民事判決              95年度訴字第7652號
原      告  甲○○
訴訟代理人  薛欽峰律師
被      告  乙○○
訴訟代理人  薛博允律師
上列當事人間請求返還借款等事件，本院於民國95年9月18日言
詞辯論終結，判決如下：
    主      文
被告應給付原告新台幣壹佰玖拾萬元及自民國95年6月10日起至
清償日止，按年息5%計算之利息。
原告其餘之訴駁回。
訴訟費用由被告負擔1/2，餘由原告負擔。
本判決第1項於原告以新台幣陸拾伍萬元或同面額之台北國際商
業銀行可轉讓定期存單供擔保後，得假執行；但被告如以新台幣
壹佰玖拾萬元預供擔保後，得免為假執行。
原告其餘假執行之聲請駁回。
    事實及理由
一、原告主張：被告因與友人投資亟需資金週轉，自民國92年起
    即陸續伊借款，伊並於94年3月31日向台北國際商業銀行（
    下稱台北商銀）借款2,000,000元，以資借款予被告。迄至
    94年7月24日結算借款餘額，被告尚須給付伊新台幣（下同
    ）3, 900,000元，且約定於同年12月31日前先清償1,900,00
    0元，另由其按月向台北商銀繳納2,000,000元貸款本息至清
    償日止。詎被告卻未依約還款，僅曾向台北商銀繳納本息71
    ,030 元。爰依上列契約之法律關係，提起本訴等情。並於
    本院聲明：(一)被告應給付原告3,828,970元，及自支付命令
    送達翌日起算之法定遲延利息。(二)願供現金或同面額之台北
    國際商業銀行可轉讓定期存單為擔保，請准宣告假執行。
二、被告則以：伊並未向原告借款，係因兩造共同投資失利，伊
    為免原告損失，始簽立系爭借據，是原告依該借據向伊提起
    本訴，為無理由等語，資為抗辯。並於本院聲明：(一)原告之
    訴及假執行聲請均駁回。(二)如受不利之判決，願供擔保請准
    宣告免為假執行。
三、查，被告於94年7月24日簽立借據予原告乙節，有卷附借據
    可憑（見本院95年度促字第21482卷〈下稱促字卷〉第4頁）
    ，並為被告所自陳（見本院卷第32頁、第40頁），堪信為真
    。觀諸系爭借據既已載明「立借據人乙○○（指被告）於民
    國94年7月24日曾向甲○○小姐（指原告）借款新台幣三百
    九十萬元．．．」等字樣（見促字卷第4頁），可見被告顯
    已自陳於立據日前「曾向」原告借款共計3,900,000元乙事
    ，則該契約文字業已表示當事人真意，法院自不得反捨契約
    文字而為曲解，故兩造自應受該契約之拘束（民法第15 3
    條、第98條及最高法院17年上字第1118號判例意旨參照）。
    況縱如被告所陳，其係為免原告投資虧損，承諾將原告虧損
    金額轉換其借款債務（見本院卷第32頁），依民法第153條
    規定，兩造間既已於94年7月24日另合意成立系爭借據契約
    ，則兩造更應受該契約之拘束甚明。是被告抗辯：原告不得
    持該契約向伊請求云云，即無可取。
四、從而，系爭借據契約第1條既約定（見促字卷第4頁），被告
    於94年12月31日願返還原告1,900,000元，而被告至今仍未
    返還，是原告依約訴請被告返還該部分款項，並加計自支付
    命令送達翌日（即95年6月10日，見促字卷第11頁）起算之
    法定遲延利息，為有理由，應予准許；至該契約第2條約定
    ，被告願按月向台北商銀攤還原告借款2,000,000元本息至
    清償日止之部分，足見原告顯已同意該2,000,000元之清償
    期限係以台北商銀借款期限為準據至明。準此，台北商銀就
    該2,000,000元之借款期限既至99年3月31日（見本院卷第12
    頁之台北商銀借據），則原告於該2,000,000元清償期限尚
    未屆至前，自不得向被告請求返還（此觀民法第487條規定
    自明）。故原告請求被告應返還該2,000,000元及加計法定
    遲延利息部分，即非有據，為無理由，應予駁回。
五、原告陳明願供現金或或同面額之台北國際商業銀行可轉讓定
    期存單為擔保，聲請宣告假執行，被告則陳明願供擔保聲請
    免為假執行，經核原告勝訴部分，合於法律規定，爰分別酌
    定相當之擔保金額宣告之；原告其餘假執行之聲請，因訴之
    駁回而失所依據，不予准許。
六、本件事證已臻明確，兩造其餘攻擊或防禦方法，經本院審酌
    後，認均與本件之結論無涉，茲不再一一論述，併予敘明。
七、據上論結，本件原告之訴為一部有理由、一部無理由，依民
    事訴訟法第79條、第390條第2項、第392條第2項，判決如主
    文。
中    華    民    國    95    年    10    月     2    日
                  民事第一庭    法  官  楊絮雲
以上正本係照原本作成
如對本判決上訴，須於判決送達後20日內向本院提出上訴狀
中    華    民    國    95    年    10     月    2    日
                                書記官  薛德芬


司法院資訊處製作；財團法人民間司法改革基金會備份。
